---
title: "Proyecto Final Análisis del Riesgo"
author: "Diego Pintor, Miguel Moreno, Aranzazú Rendón"
date: "29/1/2021"
output:
  html_document:
    number_sections: yes
    toc: yes
    toc_float: yes
---

# Introducción
## Descripción del activo que se va a trabajar e identificación de los tipos de riesgos.
  
Nombre del activo: Telesites S.A.B. de C.V.  
Ticker del activo: SITESB-1  
Fecha de inicio de cotización: 15 de julio de 2016  
Nombre en la bolsa: TSSLF  
Sector: Tecnología de la información.  

  Telesites SAB de CV es una empresa que acorde al manifesto de su sitio: "se dedica principalmente a construir, instalar, mantener, operar y comercializar, de manera directa, diversos tipos de torres y otras estructuras de soporte, así como espacios físicos y demás elementos no electrónicos para la instalación de equipos radiantes de radiocomunicaciones que conforman nuestra Infraestructura de Sitios, así como la prestación de otros servicios conexos relacionados directa o indirectamente al sector telecomunicaciones."(1)
  
  La empresa fue constituida en 2015 como consecuencia de la Escisión de América Móvil, como una sociedad anónima bursátil de capital variable.
Sus operaciones se extienden por las 9 regiones en las que se divide la República Mexicana en el sector de las telecomunicaciones, proveyendo infraestructura pasiva móvil a través de 16,606 torres y otras 298 en Costa Rica.
  Sus oficinas centrales se encuentran en Lomas de Chapultepec, Ciudad de México. 
Tiene como empresa filial a la Operadora de Sites Mexicanos, S.A. de C.V. con clave de cotización en La Bolsa Mexicana de Valores :“OSM”

  La empresa se relaciona con Telcel, ya que sus accionistas en 2014 realizaron una escisión y transfirieron infraestructura a OPSIMEX, empresa que hoy en día es Telesites.

  La empresa es de grandes dimensiones debido a la naturaleza de la industria en la que trabajan, y debido a que su principal fuente de ingresos es la renta de torres de telecomunicaciones, podría considerarse una empresa estable y con mucho futuro, sobre todo debido al crecimiento del mercado de telefonía móvil en México, ya que al establecerse nuevas empresas en este ámbito, tienen que utilizar infraestructura ya establecida o construir nueva. 
  Recientemente la empresa entró al S&P/BMV IPC el pasado 21 de septiembre de 2020 teniendo un incremento en sus acciones del 7% antes de su entrada.
  
  Ante una población que demanda constantemente mayor tráfico de datos, aunado a la rápida evolución de las tecnologías en telecomunicaciones y la necesidad de transferencia de información, los operadores de telefonía celular, así como compañías de televisión por cable y empresas de geolocalización, requieren mayor infraestructura para otorgar sus servicios, situación que encamina a un alto potencial de crecimiento hacia adelante para Telesites.  
  
### Riesgos a los que se enfrenta la empresa:

  Algunos riesgos de mercado a los que se podría enfrentar la empresa sería que entrase una nueva empresa de construcción de torres de telecomunicaciones y que resultara competitiva, o que la empresa no se adapte al mercado creciente del 5G y pierda el liderazgo debido a la entrada de empresas que realicen la instalación de esta tecnología en México. 
  
  Otro riesgo al que se enfrenta sería que alguna de las empresas de telefonía móvil a la que le presta servicios se encuentre en problemas o quiebre, y pierda Telesites los ingresos asociados a esta empresa, sin embargo debido al tamaño del mercado que captan actualmente las empresas de telefonía móvil principalmente establecidas, las barreras de entrada son muy altas, y las que existen actualmente parece que están para quedarse. Además, la empresa pertenece a Carlos Slim por lo que es complicado que este permita la entrada de nuevos competidores a México.
  
  Por otro lado, aunque la pandemia actual por covid-19 no es considerado por sí misma como un riesgo pincipal, esta ha acentuado los riesgos existentes y obliga a las empresas a afrontarlos de manera distinta. Siendo el mayor de ellos según el informe *Risk in Focus 2021*, la ciberseguridad y protección de datos, seguido de posibles riesgos estratégicos, la digitalización y las tecnologías emergentes, lo que implica un riesgo mayor para una empresa de telecomunicaciones como lo es Telesites. (4)
  
  Un posible competidor que puede existir en el mismo ámbito sería Starlink, el proyecto emprendido por SpaceX, la empresa de Elon Musk, que intenta proveer internet satelital de alta fidelidad a zonas en las que no se pueden instalar tecnologías tradicionales como fibra óptica, antenas de telecomunicaciones o 5G. En este caso, Starlink está por entrar en la fase beta en México, lo que plantea la posibilidad de que pueda competir directamente, sin embargo, hasta octubre del año pasado, el precio del servicio estaba en 99 dólares al mes, sin contar el equipo que rondaba los 500 dólares, por lo que su adopción masiva está en duda al menos en el futuro próximo, por lo que debería prestarse atención al desarrollo de esta tecnología y el potencial impacto que pueda tener a largo plazo. (6)
  
  
## Análisis histórico del precio y del rendimientos. Causas de cambios

```{r eval=TRUE,message=FALSE, include=FALSE}
library(quantmod)
library(PerformanceAnalytics)
library(lubridate)
```
```{r, include=FALSE}
clave <- "SITESB-1.MX"
datos <- new.env()
getSymbols(clave, from = "2015-01-02", to = today(), warnings = FALSE, env = datos)
precio <- datos[[clave]][,6] #la información en la columna 6, o sea los precios al cierre
names(precio) <- clave
```

Precio del activo
```{r, }
chartSeries(precio, name = paste("Precio", clave),up.col = "green", dn.col = "red")
```

Rendimientos del activo
```{r, echo=FALSE}
rendimiento <- na.omit(diff(log(precio)))
chartSeries(rendimiento, name = paste("Precio", clave), up.col = "green", dn.col = "red")
```
  
  Despues de analizar estás gráficas podemos entender como ha sido el comportamiento del activo desde el 2016 hasta la fecha. 
Observando la gráfica de precios podemos notar que el precio de las acciones del activo al cierre ha ido en un muy notorio incremento desde finales del 2019 y se ha mantenido en un constante crecimiento hasta la fecha.  
A nivel interno, esto se debe al crecimiento que tuvo la empresa durante este año, pues durante el 2020, Telesites incorporó 1,207 sitios a su portafolio y sumó 198 rentas adicionales por co-ubicaciones, cerrando el año con un total de 1,621. La expansión de nuevas torres se debió tanto a mejoras en cobertura geográfica, como al incremento en la capacidad en algunas torres, presentándose en zonas urbanas y rurales.(1)

  Según el informe anual de la empresa, sus ingresos totales de 2019 fueron de 7,296.7 millones de pesos, de los cuales, el más del 60% provinieron de la renta de torres. Mientras que en 2018, ascendieron a 6,603.8 millones y en 2017 a 5,665.7 millones. Por lo que podemos notar un crecimiento constante, lo que es de esperarse ante una población que inova constantemente y demanda de mayor tráfico de datos. Y aunque no se cuenta todavía con el dato oficial de ingresos totales durante el 2020 de la empresa, se sabe que esté incrementó en un 12.4% respecto al mismo trimestre del 2019, por lo tanto se espera un gran crecimiento.

  Esto puede deberse en parte a la pandemia actual por Covid-19 que se vive en todo el mundo. Gracias a esta, los servicios de telecomunicaciones han cobrado mayor importancia a nivel global ya que labores rutinarias que requerían interacción presencial han ido migrando paulatinamente a comunicaciones por medio de distintas plataformas de telecomunicaciones, además siendo este también el principal canal de difusión de información sobre la situación actual del mundo y la teleeducación.(5)


# Fuentes citadas 
Formato de citado: vancouver (por razones de practicidad)
1. https://www.telesites.com.mx/que-hacemos.html
2. https://finance.yahoo.com/quote/TSSLF/
3. Judith Santiago 07 de septiembre de 2020, 18:58, Horas, H. V. T. P., Horas, H. C. B. P., Horas, H. M. P. D. M. P., Horas, H. M. Y. P., AntonioRivera, J., Reuters, Reuters, AntonioRivera, J., Reuters, AntonioRivera, J., & AntonioRivera, J. (2020, 8 septiembre). Acciones de Telesites suben ante posible entrada al IPC. El Economista. https://www.eleconomista.com.mx/mercados/Acciones-de-Telesites-suben-ante-posible-entrada-al-IPC-20200907-0086.html
4. https://www.compromisoempresarial.com/rsc/2020/10/la-covid-19-cambia-la-percepcion-de-los-riesgos-para-las-empresas/
5. https://www.eleconomista.com.mx/opinion/Servicios-moviles-en-tiempos-de-Covid-19-20201029-0033.html
6. https://www.pcmag.com/news/tested-spacexs-starlink-satellite-internet-service-is-fast-but-itll-cost